臺灣高等法院民事判決　　　　　　　　　93年度勞上字第54號
上　訴　人　　甲○○
訴訟代理人　　王淑琍律師
上　訴　人　　象晟工程有限公司
兼法定代理人　乙○○
上列二人共同
訴訟代理人　　吳武川律師
上列當事人間損害賠償事件，上訴人對於中華民國九十三年八月
六日臺灣臺北地方法院九十一年度重勞訴字第二號第一審判決提
起上訴，經本院於九十四年十月五日言詞辯論終結，判決如下：
    主  文
原判決關於命上訴人象晟工程有限公司給付超過新臺幣貳佰貳拾
伍萬貳仟肆佰拾元及其中新臺幣壹佰拾貳萬捌仟肆佰拾元
自民國九十一年十二月月二十日起；新臺幣玖拾貳萬肆仟元自民
國九十二年四月二十九日起，均至清償日止，按年息百分之五計
算之利息部分；及命上訴人乙○○連帶給付超過新臺幣壹佰陸拾
萬柒仟貳佰拾元及自民國九十一年十二月月二十日起至清償日
止，按年息百分之五計算利息部分，及該部分假執行之宣告，暨
除確定部分外訴訟費用之裁判均廢棄。
上開廢棄部分，上訴人甲○○在第一審之訴及假執行之聲請駁回
。
上訴人象晟工程有限公司、乙○○其餘之上訴及上訴人甲○○之
上訴均駁回。
第一、二審訴訟費用除確定部分外，由上訴人甲○○負擔五分之
三，餘由上訴人象晟工程有限公司、乙○○連帶負擔。
    事實及理由
一、上訴人即被上訴人甲○○（以下均稱甲○○）主張：其受僱
    於上訴人即被上訴人象晟工程有限公司（下稱象晟公司），
    擔任電焊工作，按日計酬。民國（下同）89年11月16日下午
    ，其依象晟公司指示前往該公司位於台北市○○路○段一五
    ○巷四九九號地下四樓之台北辦事處施工，詎因象晟公司之
    負責人即上訴人乙○○未盡雇主保護勞工工作安全之義務，
    未事先作好天花板電路絕緣及防止墜落之防護措施，違反勞
    工安全衛生法（下稱勞工安全法）第五條第一項第三款、第
    二項規定，致其於為天花板施工時觸電墜落地面，第十二腰
    椎骨折致脊髓損傷，兩下肢截癱，及神經性膀胱，目前需以
    輔具及兩側下肢支架，始得以緩慢短距離行走，長距離需以
    輪椅代步，大小便無法自我控制之重傷害，象晟公司依勞動
    基準法（下稱勞基法）第五十九條第一款、第二款及第三款
    之規定應給付甲○○職業災害補償，明細如下：
    (一)醫療費用：新臺幣（下同）七十萬零三百零二元（均計至
      92 年4月23日止；後續損害仍為保留）。
    (二)原領工資補償：上訴人於事發當時原領薪資為七萬五千元
      ，依勞基法第五十九條第二款規定，象晟公司應按月給付
      其原領工資至醫療終止，而其至今仍在醫療中，故計自89
      年11月16日起至93年7月13日止，象晟公司共應給付四十
      四個月薪資共三百三十萬元，而象晟公司自事發迄今僅給
      付五十五萬元，應再支付原領薪資補償二百七十五萬元（
      後續得請求之補償仍為保留）。
    (三)殘廢補償：甲○○因傷成殘，象晟公司應依勞保局目前認
      定殘廢等級第七級計算給付六百六十日之殘廢補償（職業
      災害補償以普通傷病補償金額加上百分之五十計算，第七
      級普通傷病應給付四百四十日之殘廢給付，加計百分之五
      十，為六百六十日），計一百六十五萬元（75000÷30x66
      0= 0000000）。
    總計象晟公司應給付職業災害補償五百十萬三百零二元。
    又象晟公司依法有為甲○○辦理勞保之義務，卻未履行應盡
    之義務，依上開規定自應賠償甲○○因此無法領取勞保職業
    災害給付之損害，而乙○○為公司負責人，依前開法律應為
    甲○○投保勞工保險，此為保護甲○○利益之法律規定，其
    怠於為之，依民法第一百八十四條第二項及公司法第二十三
    條之規定，自應與象晟公司負連帶賠償損害之責。依勞工保
    險投保薪資分級表，甲○○每月平均所得為七萬五千元，象
    晟公司、乙○○等應以四萬二千元為月投保薪資為甲○○投
    保勞工保險，如其依法為甲○○投保勞工保險，甲○○得請
    領職災醫療補償金額如下：1.醫療費用：七十萬零三百零二
    元（均計至92年4月23日止；後續損害仍為保留）。2.傷病
    給付：六十萬四千八百元3.殘廢給付：九十二萬四千元（42
    000÷30x660=924000）以上計象晟公司、乙○○應連帶給付
    甲○○勞保職災給付共二百二十二萬九千一百零二元。乙○
    ○為象晟公司負責人，依法應盡雇主保護勞工工作場所安全
    之義務，惟疏未注意釀成本件職業災害，對於甲○○之損害
    自難辭其咎，其涉犯傷害案件，亦經臺灣臺北地方法院檢察
    署檢察官認定確有過失而提起公訴在案，而象晟公司依上開
    規定應連帶負起損害賠償之責。爰依勞基法第五十九條第一
    二、三款、民法第一百八十四條第一項前段、第二項及公司
    法第二十三條規定，求為：(一)象晟公司應給付甲○○五百四
    十萬零三百零二元，及其中一百三十六萬一千八百二十四元
    自起訴狀繕本送達之翌日（即九十一年五月十八日）起，七
    十六萬八千七百九十九元自九十二年二月十九日起，一百八
    十四萬四千六百七十九元自九十二年四月二十五日起，三十
    萬元自九十二年九月五日起，五十二萬五千元自九十二年十
    一月二十四日起，十五萬元自九十三年一月十三日起、餘四
    十五萬元自起訴狀繕本送達之翌日起，均至清償日止，按年
    息百分之五計算之利息。(二)上開金額在二百二十二萬九千一
    百零二元，及自九十一年十二月二十日起，至清償日止，按
    年息百分之五計算之利息範圍內，乙○○應連帶給付之。
    (三)願供擔保請准宣告假執行。（甲○○於原審另請求先位聲
    明，經原審駁回，嗣於本院撤回此部分之請求。原審就備位
    聲明判決象晟公司應給付甲○○二百九十七萬八千四百十三
    元，及其中一百三十六萬一千八百二十四元自九十一年五月
    十八日起，七十六萬八千七百九十九元自九十二年二月十九
    日起，八十四萬七千七百九十元自九十二年四月二十五日起
    ，均至清償日止，按年息百分之五計算之利息；乙○○就上
    開金額在二百二十二萬九千一百零二元，及自九十一年十二
    月二十日起至清償日止，按年息百分之五計算之利息範圍內
    應連帶給付之，並駁回甲○○其餘之請求。兩造各就其敗訴
    中一部分聲明不服）上訴及答辯聲明：(一)原判決關於下列不
    利於甲○○部份廢棄。(二)象晟公司除原判決所命外，應再給
    付甲○○二百萬元及自九十二年二月十九日起至清償日止按
    年息百分之五計算之利息。(三)願供擔保請准宣告假執行。(四)
    象晟公司、乙○○之上訴駁回。
二、象晟公司、乙○○則以：本件係由於象晟公司指派領班劉天
    保前往上址進行維修天花板後方除臭阻絕工程，因屬公司內
    部之工作，象晟公司並未限定劉天保完成之日期，而劉天保
    並已施工數日，至事發當日，劉天保於下班時間臨時通知象
    晟公司欲前往維修，即自行帶領甲○○前往施工，惟象晟公
    司並不知情，亦無法事先防患，而乙○○並不清楚，本事件
    並非乙○○個人過失所致，甲○○不得向乙○○請求連帶負
    責。又事故當日，甲○○與劉天保曾攜帶合梯、並配戴安全
    帽及安全腰帶，且其施工之地下室並無會導致觸電之危險物
    品或電線導路，室內工程應做之安全措施均已完備，況劉天
    保及甲○○二人均已領有勞工安全衛生結業證書，就一般施
    工安全均應知之甚詳，本事件之發生實非工作場所安全設備
    上之欠缺所導致，象晟公司就該施工地點危險之發生亦難以
    防患，就甲○○之施工已盡相當之注意，象晟公司不須負民
    法第一百八十八條第一項之損害賠償責任，且亦非勞工安全
    法所指因勞工就業設備所致，其事故之發生非屬職業災害。
    況甲○○與象晟公司間之契約關係並非勞基法所稱之勞動契
    約，故本件亦無職業災害補償之問題等語，資為抗辯。並上
    訴及答辯聲明：(一)原判決命上訴人象晟工程有限公司給付被
    上訴人超過749,311元，及命上訴人乙○○連帶給付被上訴
    人2,229,102元部分廢棄。(二)上廢棄部分，甲○○在第一審
    之訴及假執行之聲請均駁回。(三)駁回甲○○之上訴。(四)如受
    不利之判決願供擔保請准宣告免為假執行。
三、甲○○主張其擔任電焊工作，按日計酬，日薪二千五百元。
    由象晟公司按月給付，如全勤另加獎金二千五百元，月領薪
    資七萬五千元。如未出勤工作則當日不給薪。於八十九年十
    一月十六日下午由領班劉天保自行帶同甲○○，前往象晟公
    司位於台北市○○路○段一五○巷四九九號地下四樓之台北
    辦事處進行維修天花板後方除臭阻絕之公司內部工程，於為
    天花板施工時觸電墜落地面，第十二腰椎骨折致脊髓損傷，
    兩下肢截癱，及神經性膀胱，目前需以輔具及兩側下肢支架
    ，始得以緩慢短距離行走，長距離需以輪椅代步，大小便無
    法自我控制之重傷害。甲○○受傷後，象晟公司曾給付甲○
    ○至九十年一月十六日止之看護費及工資補償五十五萬元之
    事實，為象晟公司、乙○○所不爭執，堪信為真正。甲○○
    又主張其為象晟公司之受僱人，由象晟公司於事故當日指派
    前往上址施工，而致甲○○觸電墜地受傷屬職業災害，依勞
    基法之規定應給付甲○○職業災害補償等語，則為象晟公司
    、乙○○否認，並以前詞置辯，是以本件兩造爭執要點即在
    於：(一)甲○○是否為象晟公司之受僱人？即兩造間是否成立
    勞動僱傭契約？(二)事故是否屬職業災害？(三)甲○○可否請求
    上訴人象晟公司依勞基法第五十九條第一款、第二款及第三
    款之規定給付補償醫療費用、原領工資、殘廢補償？(四)乙○
    ○是否應負連帶給付責任？茲析述如下。
四、甲○○是否為被告象晟公司之受僱人？兩造間是否成立勞動
    僱傭契約？
  (一)按勞基法對於勞動契約之性質及成立生效要件並未有具體明
    確之規定，惟依國民政府二十五年十二月二十五日公布尚未
    施行之勞動契約法第一條規定，稱勞動契約者，謂當事人之
    一方對於他方在從屬關係提供有職業上之勞動力，而他方給
    付報酬之契約。一般學理上亦認勞動契約當事人之勞工，具
    有下列特徵：(1)人格從屬性，即受僱人在雇主企業組織內，
    服從雇主權威，並有接受懲戒或制裁之義務。(2)親自履行，
    不得使用代理人。(3)經濟上從屬性，即受僱人並非為自己之
    營業勞動而是從屬於他人為該他人之目的而勞動。(4)納入雇
    主之生產組織體系，並與同僚間居於分工合作狀態。故勞動
    契約之特徵，即在具此從屬性（最高法院八十一年度台上字
    第三四七號判決要旨參照）。
  (二)查兩造均不爭執甲○○未依象晟公司要求至工地工作時，須
    特別請假，且不能請領報酬，如遲到則會按比例扣當天之日
    薪；甲○○係專門作電焊，固定在一個工地工作，另外有工
    地也須去做，有事情才會回公司，是公司職員，薪資是用匯
    款，再領薪水單核對日報表之個別紀錄等情，業據證人即象
    晟公司之水電領班劉天保到庭證稱可稽（見原審卷第151、
    154頁）。足證兩造間已依勞基法施行細則第七條規定，就
    工作場所及應從事之工作有關事項、開始及終止之時間、休
    息時間、請假、工資之議定、計算、結算及給付之日期與方
    法及應遵守之紀律等有關事項為約定。又象晟公司除發給甲
    ○○薪工資表，載明甲○○之員工代號及員工姓名外（見原
    審卷第62頁），並自八十二年度起至八十九年度於發給甲○
    ○之各類所得扣繳暨免扣繳憑單，其所得類別亦均自行勾選
    「薪資」一欄（見原審卷第93至96頁），足見甲○○與象晟
    公司間所成立者為勞動僱傭契約，甲○○主張其為象晟公司
    之受僱人，為可採信；象晟公司否認兩造間之關係為勞動僱
    傭契約云云，委無可取。
五、甲○○因本件事故而受傷害是否屬職業災害：
  (一)按「職業災害，謂勞工就業場所之建築物、設備、原料、材
    料、化學物品、氣體、蒸氣、粉塵等或作業活動及其他職業
    上原因引起之勞工疾病、傷害、殘廢或死亡。」勞工安全衛
    生法第二條第四項定有明文，而所謂「職業上原因引起之勞
    工疾病」，應以作業與疾病間，具有一定之因果關係存在為
    要件，且職業災害補償之本質不僅為損失之填補，更具有生
    存權保障實現之理念，故關於「作業」應從寬認定為「勞動
    者基於勞動契約，處於雇主支配下之狀態」，並參酌「勞工
    保險被保險人因執行職務而致傷病審查準則」第二十一條、
    第二十二條，以執行職務與疾病間具有相當因果關係，作為
    認定職業病之基準、及參酌日本勞動基準局對於職業災害之
    認定標準，職業災害之構成，應由下列兩項標準而為認定：
  1.職務執行性：職業災害係於勞工執行職務過程中所發生者，
    無論是否正在從事工作，只要是在雇主指揮監督下之情形，
    即具職務執行性。查，本件甲○○係受象晟公司老老闆（即
    乙○○之父）指示，要求甲○○與證人劉天保去施做，而因
    甲○○及證人劉天保工地工作很忙，遂利用晚上抽空去做，
    因象晟公司在八樓，甲○○等去之前有通知老老闆的秘書，
    進公司時有跟老老闆接觸，聯絡老老闆的秘書，辦公室的地
    點是信義路五段，是老老闆的住處，地下室要做貿易公司的
    辦公室，是乙○○的父親直接交待、指名證人劉天保及甲○
    ○去處理，發生事故當時是乙○○的父親負責公司等情，此
    據證人劉天保到場證稱在卷可稽（見原審卷第153、366、
    369頁），並為兩造所不否認（見原審卷第369頁）。而甲○
    ○於當日下午七時許於象晟公司位於台北市○○路○段辦公
    室之地下室，既係受象晟公司老老闆（即乙○○之父）指示
    要求其與證人劉天保前往施工，而發生觸電致受傷害，亦有
    台北市立萬芳醫院出具之乙種診斷證明書可稽（見原審卷第
    10頁），足證甲○○雖係受乙○○之父親指示而前往施工，
    並非受象晟公司指派前往施工，惟乙○○之父於發生事故之
    時既實際負責公司之業務，甲○○自係於雇主支配下從事電
    焊之業務，而於執行職務時受傷，即應認有職務執行性。
  2.職務起因性（相當因果關係）：
    所謂「職務起因性」，乃指伴隨著勞工提供業務時所可能發
    生之危險已經現實化（即已經實現、形成），且該危險之現
    實化為經驗法則一般通念上可認定。至於判斷所發生之災害
    是否具有業務起因性，其前提要件則是必須肯定該災害之發
    生具有「業務執行性」，也就是說勞工於雇主之支配下從事
    工作，如發生之災害已可證明屬職務執行性，又無職務起因
    性之反證，亦不違反經驗法則時，應認定之。而查，本件甲
    ○○係在上址現場欲安裝冷氣主風箱，惟因現場空間不夠，
    沒有辦法做鷹架，雖有帶安全帽及安全帶，但是安全帶沒有
    辦法使用，天花板裡面很亂，甲○○移開一條電線後，於鎖
    第二個螺絲時，甲○○慘叫，證人劉天保也覺得手麻麻的，
    即是觸電，甲○○即因而墜落受傷等情，亦據證人劉天保結
    稱在卷可參（見原審卷第150、151頁），足見甲○○確係於
    作業中當場觸電而致受傷，亦具有職務遂行性。
  (二)綜上，顯見前揭事故當日係由象晟公司指派甲○○與領班劉
    天保前往上址進行維修天花板後方除臭阻絕工程，並於安裝
    冷氣主風箱時不慎觸電墜落受傷，甲○○之作業與其受傷之
    事實間，具有職務執行性與職務起因性，應認定為職業災害
    。甲○○之主張為可採信，而象晟公司事後否認指派甲○○
    前往施工云云，則無可取。又職業災害並不以因工作場所之
    安全設備有欠缺所致者為限，此觀諸前揭「勞工保險被保險
    人因執行職務而致傷病審查準則」之規定即可知，象晟公司
    辯稱本件並非因工作場所之安全設備有欠缺所致者，非屬職
    業災害云云，亦無可取。
六、甲○○可否請求上訴人象晟公司依勞基法第五十九條第一款
    、第二款及第三款之規定給付補償醫療費用、原領工資、殘
    廢補償？
  (一)醫療費用補償部分：
    1.按「勞工受傷時，雇主應補償其必需之醫療費用。」勞動
      基準法第五十九條第一款定有明文。
    2.甲○○主張因前開職業災害而就醫，雖共計支出醫療費用
      七十萬零三百零二元（均計至九十二年四月二十三日止）
      ，固據甲○○提出台北市立萬芳醫院醫療費用收據、臺北
      市立慢性病防治院醫療費用收據及成泰診所收據共六十五
      頁為據（見原審卷第11至56、58、59、164至173、287至
      294頁）。惟查，其中甲○○自負額部分為七萬八千四百
      十三元，經核屬醫療上所必需，甲○○請求象晟公司補償
      此部分醫療費用，為有理由，應准許。其餘則或為全民健
      保費用額、或為押金（見原審卷第58頁）、或屬重複提出
      （見原審卷第17 2頁）或為經各該醫療院所優待而未給付
      者。查其中由全民健保給付部分，參照全民健康保險法第
      八十二條規定，僅規定就汽車交通事故之醫療給付得由健
      保局代位請求該項給付，上開由全民健保給付部分及押金
      、重複及優待而未給付部分，甲○○自不得請求象晟公司
      給付。故甲○○請求醫療費用逾上開數額以外部分，即屬
      不應准許。
    3.上訴人甲○○上訴意旨雖主張醫療部份不應扣除健保給付
      部份，因保費是上訴人給付，不應使加害人因此免責云云
      。惟查依勞工保險局91年11月26日保給醫字第0911030401
      0號之函文載有：「呂先生如依規定參加勞工保險，且所
      患係因執行職務所致，則其以健保身分就醫而『自墊』之
      部份負擔醫療費用，及住院膳食費得向本局申請核退。」
      所示，上訴人所請求之醫療費用損失，應僅包含『自墊』
      的部分，不包含健保給付部分。何況不論何種保險制度對
      於財產上損害之賠償，均以填補損害不使保險人因保險事
      故而獲利為基本原則，故實應依法扣除健保給付部份，而
      不應再向象晟公司要求已由健保給付部份之職災補償。否
      則健保局既已就醫療費用為給付，已取得該部分對象晟公
      司之損害賠償請求權。甲○○自無行使之權利。甲○○執
      此上訴，即非可採。
  (二)原領工資補償部分：
    1.按「勞工在醫療中不能工作時，雇主應按其原領工資數額
      予以補償。但醫療期間屆滿二年仍未能痊癒，經指定之醫
      院診斷，審定為喪失原有工作能力，且不合第三款之殘廢
      給付標準者，雇主得一次給付四十個月之平均工資後，免
      除此項工資補償責任。」勞動基準法第五十九條第二款定
      有明文，又「依本法第五十九條第二款但書規定給付之補
      償，雇主應於決定後十五日內給與。在未給與前雇主仍應
      繼續為同款前段規定之補償。」勞動基準法施行細則第三
      十二條亦有明定。
    2.甲○○於事發當時原領薪資為七萬五千元，此為象晟公司
      所不爭執，依勞基法第五十九條第二款規定，象晟公司應
      按原領工資數額予以補償甲○○於醫療期間不能工作之損
      失，而甲○○於事故發生滿二年仍未能痊癒，象晟公司依
      法應按原領工資數額補償甲○○於此二年醫療期間不能工
      作之損失，即自八十九年十一月十七日起至九十一年十一
      月十六日屆滿二年止，給付二十四個月原領薪資共一百八
      十萬元，惟甲○○自承象晟公司自事發迄今已給付五十五
      萬元，經扣除後，象晟公司應再支付甲○○薪資補償一百
      二十五萬元（75000x00-000000=000 0000），甲○○逾此
      部分之工資補償請求，不應准許。
    3.甲○○上訴意旨雖主張醫療期間屆滿二年，雇主未一次給
      付四十個月之平均工資前，仍應按月給付原領工資至醫療
      終止云云，惟依勞基法第五十九條第二款但書規定，「醫
      療期間屆滿二年仍未能痊癒，經指定之醫院診斷，審定為
      喪失原有工作能力，且不合同條第三款之殘廢給付標準者
      ，雇主得一次給付四十個月之平均工資後，免除此項工資
      補償責任。」之反面解釋，如已合於同條第三款之殘廢給
      付標準者，並請求殘廢補償部分，自等同代替給付四十個
      月之平均工資，雇主得免除此項工資補償責任。甲○○既
      早已於九十年十二月二十日經勞保局審定為第七級殘廢，
      並已於本案請求殘廢補償，自不能繼續請求醫療期間屆滿
      二年後之原領工資補償。甲○○執此上訴，即非可採。
  (三)殘廢補償部分：
    1.按「勞工經治療終止後，經指定之醫院診斷，審定其身體
      遺存殘廢者，雇主應按其平均工資及其殘廢程度，一次給
      予殘廢補償。殘廢補償標準，依勞工保險條例有關之規定
      。」勞基法第五十九條第一項第三款定有明文。
    2.甲○○主張其因前開職業災害受傷，經勞保局於九十年十
      二月二十日審定為第七級殘廢之事實，業據提出勞工保險
      殘廢給付申請書（兼給付收據）、核定通知書一件在卷可
      稽（見原審卷第259至263頁），則依前開規定，象晟公司
      應給付甲○○殘廢補償，依勞保局上開認定殘廢等級第七
      級計算，象晟公司應給付六百六十日之殘廢補償（即依職
      業災害補償以普通傷病補償金額加上百分之五十計算，第
      七級普通傷病應給付四百四十日之殘廢給付，加計百分之
      五十，為六百六十日）。
    3.又依勞工保險條例第54、53條規定，殘廢給付應按甲○○
      平均月投保薪資計算。依勞工保險投保薪資分級表，甲○
      ○每月平均所得為七萬五千元，象晟公司等應以四萬二千
      元為月投保薪資，為兩造所不爭執，故象晟公司共應給付
      甲○○殘廢補償為九十二萬四千元（42000÷30x660=9240
      00）。甲○○在此範圍內之請求，應予准許。逾上開數額
      以外部分，亦不應准許。
  (四)象晟公司雖又辯稱：有關甲○○已領取勞保給付部份應予扣
    除云云。惟查甲○○雖曾因他人告知得請領勞保傷病給付而
    先請領傷病及殘廢給付，然此部份純為甲○○自行於台北市
    竹工業職業工會投保之問題，對於本件象晟公司權利義務自
    無影響，自不應依勞保局核定資料內容為斷，計算象晟公司
    應給付甲○○之原領工資補償。
 (五)總計象晟公司應給付甲○○職業災害補償二百二十五萬二千
    四百十三元（計算式：78413+0000000+924000=0000000）。
    甲○○請求在上開金額內，及加計上開金額中一百三十二萬
    八千四百一十三元自補充理由三狀繕本送達之翌日即九十一
    年十二月月二十日起；九十二萬四千元自辯論意旨三狀繕本
    送達之翌日即九十二年四月二十九日起，均至清償日止，按
    年息百分之五計算之利息，為有理由，應予准許（其中七十
    四萬九千三百十一元本息部分，象晟公司並未聲明不服，應
    已確定）。甲○○其餘逾上開數額以外之請求，則均屬無據
    ，應予駁回。
七、乙○○是否應負連帶給付責任？
  (一)查象晟公司依勞工保險條例之規定，原應為甲○○辦理勞保
    之義務，卻未履行應盡之義務，依勞工保險條例第七十二條
    之規定應賠償甲○○因此無法領取勞保職業災害給付之損害
    ，而乙○○為公司負責人，依前開法律應為甲○○投保勞工
    保險，此為保護甲○○利益之法律規定，乙○○怠於為之，
    依民法第一百八十四條第二項及公司法第二十三條之規定，
    自應與象晟公司負連帶賠償損害之責。
  (二)象晟公司、乙○○雖抗辯已得甲○○同意不由象晟公司加保
    勞工保險，象晟公司、乙○○不須負賠償責任云云，惟查上
    開勞保條例為強制之規定，縱得甲○○之同意，象晟公司仍
    不得違反，象晟公司、乙○○執此抗辯，即非可採。
  (三)依勞工保險投保薪資分級表，甲○○每月平均所得為七萬五
    千元，象晟公司等應以四萬二千元為月投保薪資為甲○○投
    保勞工保險，如其依法為甲○○投保勞工保險，甲○○得請
    領職災醫療補償金額如下：
    1.醫療費用：如前所述，為七萬八千四百十三元。
    2.傷病給付：六十萬零四千八百元。（依勞工保險條例第三
      十四條及第三十六條規定：第一年：42000x70 %x12＝
      352800；第二年：42000x50%x12＝252000；352800+25200
      0＝604800）。
    3.殘廢給付：如前所述，為九十二萬四千元（42000÷30x66
      0=924000）。
  (四)以上計象晟公司、乙○○應連帶給付甲○○勞保職災給付共
    一百六十萬七千二百十三元。又甲○○主張乙○○應與象晟
    公司連帶賠償。惟此部份款項依勞基法第五十九條但書之規
    定，象晟公司如已給付，自得與前開職業災害補償金互抵，
    予以抵充，亦併予敘明。
八、綜上所述，甲○○請求象晟公司給付職業災害補償共二百二
    十五萬二千四百十三元及其中一百三十二萬八千四百一十三
    元自九十一年十二月月二十日起；九十二萬四千元自九十二
    年四月二十九日起，均至清償日止，按年息百分之五計算之
    利息；及請求乙○○就其中一百六十萬七千二百十三元及自
    九十一年十二月月二十日起至清償日止，按年息百分之五計
    算之利息與象晟公司連帶給付，為有理由，應予准許。甲○
    ○其餘逾上開數額以外之請求，為無理由，應予駁回。至於
    甲○○敗訴部分，其假執行之聲請失所附麗，應併予駁回。
    原審就超過上開應准許部分，為象晟公司及乙○○敗訴之判
    決，並為假執行之宣告，尚有未洽，象晟公司及乙○○上訴
    意旨就此部分求予廢棄改判，為有理由，爰由本院予以廢棄
    改判如主文第二項所示。至於甲○○之請求應准許部分，原
    判決為象晟公司及乙○○敗訴之判決，並為假執行之宣告，
    經核於法並無不合（其中七十四萬九千三百十一元本息部分
    ，象晟公司並未聲明不服，應已確定），象晟公司及乙○○
    上訴意旨就此部分求予廢棄改判，為無理由，應駁回其上訴
    。又原審就超過上開應准許部分，為甲○○敗訴之判決，並
    駁回其假執行之聲請，經核於法並無不合，甲○○上訴意旨
    就此部分求予廢棄改判，為無理由，應駁回其上訴。
九、本件事證已臻明確，兩造其餘攻擊防禦及舉證及其他未經援
    用之證據，核與判決結果無影響，爰不另一一論述，附此敘
    明。
十、據上論結，本件上訴人象晟公司及乙○○之上訴，為一部有
    理由，一部無理由，上訴人甲○○之上訴為無理由，爰判決
    如主文。
中　　華　　民　　國　　94　　年　　10　　月　　19　　日
                      勞工法庭審判長法　官　張宗權
　　　　　　　　　　　      　　　　法　官　陳忠行
　　　　　　　　　　　      　　　　法　官　蕭艿菁
正本係照原本作成。
如不服本判決，應於收受送達後20日內向本院提出上訴書狀，其
未表明上訴理由者，應於提出上訴後20日內向本院補提理由書狀
（均須按他造當事人之人數附繕本）上訴時應提出委任律師或具
有律師資格之人之委任狀；委任有律師資格者，另應附具律師資
格證書及釋明委任人與受任人有民事訴訟法第466條之一第一項
但書或第二項（詳附註）所定關係之釋明文書影本。
中　　華　　民　　國　　94　　年　　10　　月　　19　　日
　　　　　　　　　　　　　　　　　　書記官　王秀雲
附註：
民事訴訟法第四百六十六條之一（第一項、第二項）：
對於第二審判決上訴，上訴人應委任律師為訴訟代理人。但上訴
人或其他法定代理人具有律師資格者，不在此限。
上訴人之配偶、三親等內之血親、二親等內之姻親，或上訴人為
法人、中央或地方機關時，其所屬專任人員具有律師資格並經法
院認為適當者，亦得為第三審訴訟代理人。
